臺灣臺南地方法院交通事件裁定　　　　100年度交聲字第126號
原處分機關　交通部公路總局嘉義區監理所麻豆監理站
異　議　人
即受處分人　李進煌
上列受處分人因違反道路交通管理處罰條例案件，對於交通部公
路總局嘉義區監理所麻豆監理站民國100年1月25日所為之裁決處
分（原處分案號：麻監裁罰字第裁75-M00000000號）聲明異議，
本院裁定如下：
    主  文
異議駁回。
    理  由
一、原處分意旨略以：異議人李進煌雖考領有重型機車駕駛執照
    ，惟其所領用之駕駛執照之有效期限為民國91年1月15日，
    異議人逾期未依規定換照，仍於99年11月1日14時44分許未
    依規定配戴安全帽即駕駛車牌號碼MQS-626號重型機車（下
    稱系爭機車）上路，行經臺南市玉井區豐里里豐里2之3號前
    處，經臺南縣警察局玉井分局（以下稱舉發機關）員警施以
    盤查後發現上情，遂以異議人有「駕駛執照逾有效期間仍駕
    車」及「機車駕駛人未依規定戴安全帽」之事由予以製單舉
    發，嗣原處分機關即交通部公路總局嘉義區監理所麻豆監理
    站以異議人違規事實明確，依道路交通管理處罰條例第22條
    第1項第7款（原處分漏載第22條第2項）、第31條第6項規定
    及違反道路交通管理事件統一裁罰標準表之規定，裁處異議
    人罰鍰新臺幣（下同）2,800元（其中駕照逾期部分罰鍰2,3
    00元，未戴安全帽部分500元），駕駛執照扣繳等語。
二、聲明異議意旨略以：異議人於99年11月1日14時20分許，曾
    因配偶失蹤一事撥打110報案，警方有派員前往瞭解，異議
    人則牽系爭機車前往豐春商號購買香菸，在該商號前站立距
    系爭機車3公尺處之地方，此時舉發機關許瑞祥巡佐與一名
    姓名不詳之女性員警各騎乘一部警用機車到場，嗣後另名王
    柏清員警開巡邏車載楊振強巡佐到場包圍異議人，異議人係
    牽著系爭機車去該商號買煙，並未騎乘系爭機車，既然未騎
    乘機車，當然不用戴安全帽，員警以不當之態度強行開立本
    件舉發通知單，異議人實難甘服，爰聲明異議，請求撤銷原
    處分等語。
三、按汽車駕駛人，有駕駛執照逾有效期間仍駕車情形者，處1,
    800元以上3,600元以下罰鍰，並應扣繳駕駛執照；機器腳踏
    車駕駛人或附載座人未依規定戴安全帽者，處駕駛人500 元
    罰鍰，道路交通管理處罰條例第22條第1項第7款、第22條第
    2項、第31條第6項分別定有明文。次按交通警員掣單舉發違
    反道路交通管理處罰條例所列之違規事實，本質上為行政處
    分，係公務員基於職務上權力，依法就特定之具體事件所為
    具公法上效果之單方行政行為，基於公務員為公法上行為具
    有公信力之原則，該行政處分當可被推定為真正，其據以依
    法處分之事實認定亦為正確無誤，本此公信原則，乃立法者
    賦予行政機關制定違反道路交通事件統一裁罰標準及處理細
    則，使執勤警員得當機處分（如該細則第23條之規定）以維
    護交通秩序、安全之行政目的。反之，若謂公務員一切行政
    行為均需預留證據以證其實，則國家行政勢必窒礙難行，據
    此，刑事訴訟法就犯罪證據有關之規定中，與屬行政秩序罰
    之交通違規裁罰本旨不合之部分，自不在準用之列，故舉發
    機關員警本其維護交通秩序、安全職責所為之舉發，自應受
    到合法、正確之推定。
四、經查：
  (一)舉發機關員警以異議人於上開時、地，有「駕駛執照逾有效
    期間仍駕車」及「機車駕駛人未依規定戴安全帽」之違規事
    實而製單舉發，嗣經原處分機關裁處如上述裁罰等情，有舉
    發機關99年11月1日南縣警交字第M00000000號舉發通知單、
    原處分機關100年1月25日麻監裁罰字第裁75-M00000000號裁
    決書各1份在卷可考。
  (二)次查，關於異議人於99年11月1日下午，是否有騎乘系爭機
    車外出一事，業經證人即舉發員警楊振強於100年5月10日本
    院調查庭中到庭具結證稱：當天是李進煌打電話報案，說他
    太太失蹤，要我們過去處理，我就跟一同服巡邏勤務的員警
    徐國祐一同前往處理，根據受理報案資料上的姓名、地址要
    去找異議人，去到該地沒有發現門牌號碼，就詢問附近的居
    民異議人的住處在哪，才知道異議人的住處位置，剛好那時
    我們看到異議人從他家騎車未戴安全帽外出，跟我們報地址
    的鄰居就跟我們說現在騎機車外出的就是異議人，接著我們
    到異議人家，根據110報案的規定開始錄影，然後詢問異議
    人的母親是否有報案及異議人在何處，他母親表示異議人剛
    騎著她的機車外出，我問異議人去哪裡，異議人的母親說可
    能是要去派出所，我們就開車要回派出所，回派出所的途中
    ，剛好在豐春商店前看到異議人及系爭機車，他已經進去商
    店買完東西出來，當時正在執行家戶訪查勤務的許瑞祥及曾
    怡靜警員因為聽到無線電110的通報而前來支援，已經在商
    店前與異議人交談，我在跟異議人交談的時候發現異議人身
    上酒味濃厚，就請異議人配合到派出所依規定受理他的報案
    ，並請他配合酒測，異議人就表示他是用牽機車的方式到商
    店，因為異議人身上有酒味，我們不能讓他繼續騎車，所以
    我們用巡邏車載異議人回派出所，另一位同仁就騎他的機車
    回派出所，回派出所後，我們查詢異議人的駕照資料，發現
    他駕照逾期，就以當天異議人未戴安全帽騎機車，且駕照逾
    期之行為開單舉發，並告知異議人舉發單的違規事實、應到
    案日期及處所，以及如果不服舉發可以循管道救濟，異議人
    就開始到處陳情我們，又異議人的住處距離豐春商店約有10
    0多公尺，今天提出的報告裡有附上當天在異議人家中與其
    母親對話的錄影光碟等語明確（見本院卷第27、28頁）；及
    證人即另名舉發員警徐國祐亦於100年5月10日到庭證稱：當
    天110接獲豐里村有人報案說要報失蹤人口，我就跟楊振強
    所長一起出勤，到該地點，我們不知道豐里村的門牌，所以
    詢問附近的居民後得知異議人的住處位置，該居民跟我們指
    異議人的住處時，我們剛好看到有人未戴安全帽騎機車從該
    住處離開，該居民就說騎機車的就是異議人，因為該巷子我
    們沒有辦法馬上回車，我們就先到異議人家瞭解報案事宜，
    到異議人家時，異議人的母親在家，她說不瞭解報案的事，
    但異議人剛剛騎機車外出說要去派出所，我們到異議人家錄
    影錄音之後，就開車回派出所，路上看到異議人在豐春商店
    前，他的機車也在，我們就下車與異議人交談，對話時發現
    他酒味濃厚，就問他為何喝酒還騎機車，他就說他是用牽的
    ，我們就向他表明有看到他騎機車外出，當時我們有摸機車
    排氣管，發現是溫熱的，就告知異議人，異議人還是堅持他
    是用牽的，因為異議人有報案，所以我們就用巡邏車帶他回
    派出所，另名同仁就騎他的機車回派出所，回派出所後，我
    們就針對異議人開立本件之舉發通知單，而且除了這張舉發
    單，我們另外還開了拒絕酒測的罰單，後來我們也將該部機
    車移到隆田保管場，異議人事後有無去領回，我們不清楚等
    語綦詳（本院卷第28背面至29頁）。
  (三)參以本院勘驗上開證人即舉發員警楊振強提出之異議人家中
    錄影光碟，勘驗結果為：舉發機關員警到達異議人家中查訪
    時，異議人未在家，警方詢問異議人母親異議人去哪裡，異
    議人母親回答剛騎機車出去，異議人母親多次表示異議人係
    騎乘她的機車出門，是否去派出所並不清楚等情，有本院勘
    驗筆錄在卷為證（本院卷第38頁），互核證人楊振強、徐國
    祐前開所為異議人母親於當日有陳述異議人係騎乘系爭機車
    外出之證述，與上開採證光碟之勘驗內容相符一致，並無矛
    盾齟齬之處。又證人楊振強、徐國祐前開所為關於異議人報
    案、渠等執勤狀況之證述，亦與證人楊振強於100年5月10日
    當庭提出之臺南市政府警察局指揮中心受理110報案紀錄單
    、臺南縣警察局玉井分局玉井派出所10人勤務分配表、員警
    工作紀錄等件之記載查核相符。復衡以證人楊振強、徐國祐
    與異議人間查無宿怨糾葛，應無設詞構陷異議人之必要，且
    證人均身為執法人員，熟稔刑法偽證罪之規定，實無甘冒七
    年以下有期徒刑之刑事訴追風險，而為舉發異議人違反道路
    交通管理事件違規使其僅受罰鍰及駕照扣繳等行政裁罰之理
    ，勾稽上開各情，堪認證人楊振強、徐國祐前開證詞信而有
    據。至異議人雖辯稱其係牽機車前往距其住處約50公尺處之
    豐春商店云云，然倘豐春商店距其住處僅50公尺，異議人當
    步行前往該商店即可，何須耗費力氣刻意牽著系爭機車前往
    ，實與事理常情有悖，況異議人之母親已明確陳述異議人當
    日係騎乘系爭機車外出一節，業如前述，是異議人此等所辯
    ，顯屬卸責之詞，不足採信。
  (四)再查，異議人遭舉發機關員警於豐春商店前方攔查時，僅頭
    戴一繡有「賴清德」候選人姓名之競選宣傳尼龍帽，且系爭
    機車周遭並未懸掛或放置安全帽一情，有舉發機關100年3月
    9日南市警井交字第1000002407號函及所附異議人站立於系
    爭機車旁之蒐證照片6幀（本院卷第15至18頁）暨上開證人
    楊振強提出之採證光碟中關於攔查過程之本院勘驗筆錄在卷
    可佐（本院卷第38頁），且證人楊振強、徐國祐亦證述親見
    異議人自其住處未戴安全帽騎乘系爭機車外出明確如前，則
    異議人未依規定配戴安全帽騎乘機車之違規行為，堪以認定
    。末查，異議人係考領有重型機車駕駛執照，惟其領用之重
    型機車駕駛執照已於91年1月15日到期，且異議人並無換領
    新照一情，有異議人之證號查詢機車駕駛人資料1紙在卷可
    按（本院卷第36頁），是異議人另有「駕駛執照逾有效期間
    仍駕車」之違規行為，亦屬明確。
  (五)綜上所述，異議人於前述時、地有「駕駛執照逾有效期間仍
    駕車」及「機車駕駛人未依規定戴安全帽」之違規事實既可
    認定，則原處分機關裁處異議人罰鍰2,800元（其中駕照逾
    期部分罰鍰2,300元，未戴安全帽部分500元）、駕駛執照扣
    繳等裁罰，經核於法尚無違誤，異議人之異議並無理由，應
    予駁回。
五、據上論斷，應依道路交通管理處罰條例第87條第2項、道路
    交通事件處理辦法第18條，裁定如主文。
中    華    民    國   100    年    7     月    4     日
                  交通法庭   法  官   黃聖涵
以上正本證明與原本無異。
如不服本裁定，應於送達後5日內向本院提出抗告狀（應附繕本
）。
                             書記官  吳揆滿
中    華    民    國   100    年    7     月    4     日